【裁判字號】    98,破,9
【裁判日期】    980923
【裁判案由】    破產宣告
【裁判全文】
臺灣臺北地方法院民事裁定                 98年度破字第9號
聲  請  人  昌普建設股份有限公司
上列當事人間聲請破產宣告事件，本院裁定如下：
    主  文
聲請駁回。
聲請程序費用由聲請人負擔。
    理  由
一、本聲請意旨略以：聲請人因不景氣，業務競爭激烈，以致每
    日生產有增無減，面臨無法維持每日費用，至今負債已達
    178,818,188元，惟聲請人所有不動產均設定抵押登記，無
    可供償還之財產，確已無清償能力。爰依破產法第57條規定
    聲請宣告破產云云。
二、按債務人之財產，於破產宣告前，已有質權、抵押權或留置
    權，該等別除權之債權人行使權利後，債務人實質上已無財
    產，或其財產已不足支付財團費用，或破產財團雖勉強可組
    成，然其破產財團之財產尚不敷清償破產財團之費用及財團
    之債務，縱使予以裁定宣告債務人破產，因其他破產債權人
    已無法藉由破產程序而受到任何清償之機會，而無從依破產
    程序清理其債務時，即無進行破產程序之必要，臺灣高等法
    院95年度破抗字第1號著有判決可參；又，法院就破產之聲
    請，以職權為必要調查，如債務人確係無財產，則破產財團
    即不能構成，無從依破產程序清理債務，參照破產法第148
    條之旨趣，自應依同法第63條，以裁定駁回其聲請，司法院
    院字第1505號解釋亦有明文。是以如債務人之財產於有別除
    權之債權人行使權利後，已不敷清償破產財團費用及財團債
    務，或不能為其他債務之相當分配受償，或無法構成破產財
    團時，破產程序無由進行，揆諸前開說明，其聲請宣告破產
    即無實益，應依同法第63條第1項規定，以裁定駁回破產宣
    告之聲請。
三、經查，依聲請人所提出之財產說明書可知，其主張尚有如存
    貨明細表所示之土地建物（價值177,242,485元）及營業稅
    留抵稅額5,738,814元之資產。惟查：
  (一)就留抵稅額之性質，經本院依職權向財政部台北市國稅局松
    山分局函查，據其函覆稱，營業稅留抵稅額於本分局核准退
    還（轉列為應退稅額）前，性質上非屬債權，又依財政部95
    年6月26日台財稅字第09504534920號函發布之營業稅溢付稅
    額轉列應退稅額抵繳欠稅處理原則規定，正常營業之營業人
    縱使積欠稅捐，尚不得逕將其營業稅未退還之溢付稅額 (即
    留抵稅額)轉列為應退稅額，查昌普建設股份有限公司係屬
    正常營業之營業人，是其留抵稅額不得逕轉列為應退稅額，
    此有財政部台北市國稅局松山分局98年7月15日財北國稅松
    山營業字第0980015706號函在卷可稽。是以聲請人所稱之營
    業稅留抵稅額5,738,814元，無從認為係屬債權，更無從轉
    為金錢退還聲請人，不能認此為聲請人之資產。
  (二)至於存貨明細表所列之土地及建物部分，依聲請人所提土地
    登記簿謄本，上開土地依公告現值乘以聲請人應有部分比例
    計算，價值為23,504,970 元；經本院依職權向彰化縣地方
    稅務處員林分局函查結果，上開建物之課稅現值總和為
    14,646,600元，有彰化縣地方稅務局員林分局98年5月25日
    彰稅員分二密字第0982024860號函在卷可稽，是以上開土地
    及建物價值合計為38,151,570元。聲請人雖主張上開土地建
    物之價值合計達177,242,485元，然並未提出任何足以支持
    上開土地建物確有此項價值之證據。而依聲請人所提出之資
    產說明書，其資產僅有上開土地建物及留抵稅額二項，顯見
    聲請人並無任何可用以支付鑑定費用之現金或約當現金，是
    以本院亦無從囑託鑑定人就上開土地、建物之價值為鑑定，
    僅能依上開土地公告現值與房屋課稅現值認定上開房屋土地
    之價值。
  (三)依聲請人所提出之土地及建物登記謄本，其所有之不動產業
    經設定最高限額抵押權，總額高達98,640,000元，遠逾上開
    土地及建物價值之總和，而依聲請人所提出之債權人清冊記
    載，最高限額抵押權人現存之債權額為101,022,695元，甚
    至超過最高限額抵押權之數額。依破產法第108條規定，抵
    押權人倘對上開不動產行使別除權後，則聲請人即無任何財
    產可供組成破產財團，顯無法清償破產財團費用及財團債務
    ，遑論為其他債務之相當分配受償。從而，聲請人聲請宣告
    破產，並無實益，揆諸前開規定，其聲請應予駁回。
四、爰依破產法第5條、民事訴訟法第95條、第78條，裁定如主
    文。
中    華    民    國    98    年    9     月    23    日
                  民事第三庭  法  官  陳怡雯
以上正本係照原本作成。
如對本裁定抗告，須於裁定送達後10日內向本院提出抗告狀，並
繳納抗告費新臺幣1,000元。
中    華    民    國    98    年    9     月    23    日
                              書記官  鄭美華


司法院資訊處製作；財團法人民間司法改革基金會備份。
